臺灣桃園地方法院刑事判決　　　　　 100年度審訴字第2048號
公　訴　人　臺灣桃園地方法院檢察署檢察官
被　　　告　陳芬萍
上列被告因違反毒品危害防制條例案件，經檢察官提起公訴（99
年度毒偵字第6109號及100 年度毒偵字第1826、2501號），被告
於準備程序進行中為有罪陳述，經本院合議庭裁定由受命法官獨
任進行簡式審判程序，判決如下：
    主  文
陳芬萍所犯如附表所示之罪，均累犯，各處如附表宣告刑欄所示
之刑。應執行有期徒刑壹年拾月；扣案海洛因壹小包含袋（驗餘
毛重零點肆肆肆公克）沒收銷燬之，扣案削尖吸管肆支、分裝
袋壹包、注射針筒拾支、塑膠盒壹個及吸食器組均沒收之。
    事實及理由
一、被告所犯之罪，為死刑、無期徒刑、最輕本刑3 年以上有期
    徒刑或高等法院管轄第一審案件以外之罪，而被告於本院準
    備程序進行中，就被訴事實為有罪之陳述，經本院告知簡式
    審判程序意旨，並聽取公訴人及被告之意見後，依刑事訴訟
    法第273 條之1 第1 項之規定，裁定依簡式審判程序審理。
二、犯罪事實：
    陳芬萍前於民國98年間，因施用毒品案件，經臺灣桃園地方
    法院檢察署檢察官以98年度毒偵字第5852、5934號為緩起訴
    處分後，因未確實履行緩起訴處分期間內應履行事項，嗣經
    臺灣桃園地方法院檢察署檢察官以100 年度撤緩字第142 號
    撤銷緩起訴處分，再經臺灣高等法院檢察署以100 年度上聲
    議字第4456號駁回再議而確定。另於94年間，因持有第二級
    毒品案件，經本院以94年度桃簡字第2595號判決判處有期徒
    刑3 月確定，於95年4 月24日易科罰金執行完畢（於本案構
    成累犯）。詎猶不知悔改，又分別基於施用第一級毒品及第
    二級毒品之犯意，於附表所示之犯罪時間，在附表所示之犯
    罪地點，分別施用第一級毒品海洛因及第二級毒品甲基安非
    他命各1 次。嗣分別於附表所示之查獲方式為警查獲。
三、認定被告犯罪所憑之證據：
    如附表「證據」欄所示。
四、按毒品危害防制條例對於施用第一、二級毒品者，認其係具
    有「病患性犯人」之特質，採行觀察、勒戒以戒除其身癮之
    措施。犯同條例第10條之罪者，依同條例第20條、第23條之
    規定，將其刑事處遇程序，區分為「初犯」及「五年內再犯
    」、「五年後再犯」。依其立法理由之說明：「初犯」，始
    須經觀察、勒戒；經觀察、勒戒執行完畢釋放後，「五年內
    再犯」者，因其再犯率甚高，原實施之觀察、勒戒既已無法
    收其實效，應依法追訴。至於經觀察、勒戒執行完畢釋放後
    ，「五年後再犯」者，前所實施之觀察、勒戒已足以遮斷其
    施用毒品之毒癮，為期自新及協助其斷除毒癮，仍適用「初
    犯」規定，先經觀察、勒戒之程序。於此，僅限於「初犯」
    及「五年後再犯」二種情形，始應先經觀察、勒戒程序。復
    按毒品危害防制條例第24條規定本法第20條第1 項及第23條
    第2項之程序，於檢察官先依刑事訴訟法第253條之1第1項、
    第253條之2之規定，為附命完成戒癮治療之緩起訴處分時，
    或於少年法院（地方法院少年法庭）認以依少年事件處理法
    程序處理時，不適用之（第1 項）。前項緩起訴處分，經撤
    銷者，檢察官應依法追訴（第2 項）。係一般刑事訴訟程序
    之例外規定，屬刑事訴訟法第1條第1項規定之「其他法律所
    定之訴訟程序」。該第2項既規定，前項（第1項）緩起訴處
    分，經撤銷者，檢察官應依法追訴，即已明示施用毒品案件
    於撤銷緩起訴處分後之法律效果為「依法追訴」，而非適用
    刑事訴訟法第253條之3所定撤銷緩起訴處分後得「繼續偵查
    或起訴」規定，此乃因檢察官已依毒品危害防制條例第24條
    第1 項為附命完成戒癮治療之緩起訴處分，被告事實上已接
    受等同「觀察、勒戒」之處遇，惟其竟未能履行該條件，自
    應於撤銷緩起訴處分後依法起訴，而無再次聲請法院裁定觀
    察、勒戒之必要（最高法院100年度第1次刑事庭會議決議參
    照）。查本件被告前於98年間，因施用毒品案件，經臺灣桃
    園地方法院檢察署檢察官以98年度毒偵字第5852、5934號為
    緩起訴處分後，因未確實履行緩起訴處分期間內應履行事項
    ，嗣經臺灣桃園地方法院檢察署檢察官以100 年度撤緩字第
    142 號撤銷緩起訴處分，再經臺灣高等法院檢察署以100 年
    度上聲議字第4456號駁回再議而確定，依上開決議意旨，檢
    察官既已依毒品危害防制條例第24條第1 項為附命完成戒癮
    治療之緩起訴處分，被告事實上已接受等同「觀察、勒戒」
    之處遇，若被告未能履行該條件，自應於撤銷緩起訴處分後
    依法追訴其施用毒品之犯行。
五、是核被告所為，如附表編號1 、3 、5 均係犯毒品危害防制
    條例第10條第1 項之施用第一級毒品罪，如附表編號2 、4
    均係犯毒品危害防制條例第10條第2 項之施用第二級毒品罪
    。被告所犯如附表編號1 之罪，於施用前、後非法持有第一
    級毒品海洛因之行為，應為施用毒品之高度行為所吸收；所
    犯如附表編號2 至5 之罪，於施用前非法持有第一、二級毒
    品海洛因及甲基安非他命之行為，應為施用毒品之高度行為
    所吸收，均不另論罪。被告所犯上開各罪間，犯意各別，行
    為互殊，應予分論併罰。被告有如上開犯罪事實欄所載之科
    刑及執行情形，有臺灣高等法院被告前案紀錄表1 份在卷可
    按，其受徒刑之執行完畢，5 年以內故意再犯本件有期徒刑
    以上之各罪，均為累犯，均應依刑法第47條第1 項規定加重
    其刑。爰審酌被告未確實履行緩起訴處分期間內應履行事項
    而再犯施用毒品犯行，無法斷絕施用毒品惡習，顯見其意志
    力薄弱，自有使其與社會上毒品來源隔離，斷絕與毒品接觸
    之必要，惟兼衡以被告施用毒品之犯罪手段乃戕害一己身心
    健康及被告犯罪後均坦承犯行，態度尚可等一切情狀，分別
    量處如主文所示之刑，並定其應執行之刑，以示懲儆。又扣
    案海洛因1 小包含袋（原毛重0.45公克，驗餘毛重0.4434公
    克），經送驗後確含海洛因成分，有台灣檢驗科技股份有限
    公司濫用藥物檢驗報告1 份在卷可證，且包裹上開第一級毒
    品海洛因之包裝袋與前開毒品無從完全剝離，爰依毒品危害
    防制條例第18條第1 項前段規定宣告沒收銷燬之；扣案吸食
    器3 組、削尖吸管4 支、分裝袋1 包、注射針筒13支及塑膠
    盒1 個，為被告所有且係供（非專供）施用毒品所用之物，
    依刑法第38條第1 項第2 款宣告沒收之。
六、應適用之法條：
    刑事訴訟法第273 條之1 第1 項、第299 條第1 項前段、第
    310 條之2 、第454 條第1 項，毒品危害防制條例第10條第
    1 項、第2 項、第18條第1 項前段，刑法第11條、第47條第
    1 項、第38條第1 項第2 款、第51條第5 款。
七、如不服本判決，應於判決送達後10日內向本院提出上訴狀（
    應附繕本），其未敘述上訴理由者，應於上訴期間屆滿後20
    日內補提理由書狀於本院，上訴於臺灣高等法院。
本案經檢察官高文政到庭執行職務。
中    華    民    國   100    年    11    月    8     日
                  刑事庭    法  官  黃翊哲
 附表：
┌──┬────┬─────┬──────┬───────────┬─────────────┬────────────┐
│編號│犯罪時間│ 犯罪地點 │  施用毒品  │       查獲方式       │          證    據        │         宣告刑         │
├──┼────┼─────┼──────┼───────────┼─────────────┼────────────┤
│ 1  │99年11月│桃園縣大園│施用第一級毒│嗣於99年11月14日下午2 │(1)被告陳芬萍於警詢、偵查、│施用第一級毒品，累犯，處│
│    │13日晚上│鄉○○路12│品海洛因1 次│時30分許，在左列之租屋│  本院行準備程序及審理時之│有期徒刑捌月；扣案海洛因│
│    │10時許  │7 號2 樓之│            │處為警查獲，並扣得其所│  自白。                  │壹小包含袋（驗餘毛重零點│
│    │        │租屋處    │            │有之第一級毒品海洛因1 │(2)桃園縣政府警察局桃園分局│肆肆肆公克）沒收銷燬之│
│    │        │          │            │小包含袋（原毛重0.45公│  搜索、扣押筆錄、扣押物品│，扣案削尖吸管肆支、分裝│
│    │        │          │            │克，驗餘毛重0.4434公克│  目錄表及扣押物品清單。  │袋壹包、注射針筒貳支及塑│
│    │        │          │            │）、吸食器1 組、削尖吸│(3)桃園縣政府警察局桃園分局│膠盒壹個均沒收之。      │
├──┼────┼─────┼──────┤管4 支、分裝袋1 包、注│  被採尿人尿液暨毒品真實姓├────────────┤
│ 2  │同上    │同上      │施用第二級毒│射針筒2 支及塑膠盒1 個│  名與編號對照表。        │施用第二級毒品，累犯，處│
│    │        │          │品甲基安非他│（起訴書漏載，應予補充│(4)照片10張。              │有期徒刑肆月；扣案吸食器│
│    │        │          │命（起訴書誤│）。經其同意為警採集尿│(5)台灣檢驗科技股份有限公司│壹組、削尖吸管肆支、分裝│
│    │        │          │載為安非他命│液送驗後，結果確呈鴉片│  濫用藥物檢驗報告（尿液）│袋壹包及塑膠盒壹個均沒收│
│    │        │          │，應予更正）│類及安非他命類陽性反應│  。                      │之。                    │
│    │        │          │1 次        │，始查悉上情。        │(6)台灣檢驗科技股份有限公司│                        │
│    │        │          │            │                      │  濫用藥物檢驗報告（海洛因│                        │
│    │        │          │            │                      │  檢驗報告）。            │                        │
│    │        │          │            │                      │(7)扣案海洛因1 小包含袋（原│                        │
│    │        │          │            │                      │  毛重0.45公克，驗餘毛重0.│                        │
│    │        │          │            │                      │  4434公克）、吸食器1 組、│                        │
│    │        │          │            │                      │  削尖吸管4 支、分裝袋1 包│                        │
│    │        │          │            │                      │  、注射針筒2 支及塑膠盒1 │                        │
│    │        │          │            │                      │  個。                    │                        │
├──┼────┼─────┼──────┼───────────┼─────────────┼────────────┤
│ 3  │100 年4 │桃園縣蘆竹│施用第一級毒│嗣於100 年4 月6 日經其│(1)被告陳芬萍於警詢、本院行│施用第一級毒品，累犯，處│
│    │月5 日晚│鄉○○路80│品海洛因1 次│同意為警採集尿液送驗後│  準備程序及審理時之自白。│有期徒刑捌月。          │
│    │上8時許 │號10樓之3 │            │，結果確呈鴉片類及安非│(2)正修科技大學超微量研究科│                        │
│    │        │之住處內  │            │他命類陽性反應，始查悉│  技中心尿液檢驗報告。    │                        │
│    │        │          │            │上情。                │(3)桃園縣政府警察局桃園分局│                        │
│    │        │          │            │                      │  被採尿人尿液暨毒品真實姓│                        │
│    │        │          │            │                      │  名與編號對照表。        │                        │
├──┼────┼─────┼──────┤                      │(4)桃園縣政府警察局桃園分局├────────────┤
│ 4  │100 年4 │同上      │施用第二級毒│                      │  檢體紀錄表。            │施用第二級毒品，累犯，處│
│    │月4 日上│          │品甲基安非他│                      │                          │有期徒刑肆月。          │
│    │午11時許│          │命（起訴書誤│                      │                          │                        │
│    │        │          │載為安非他命│                      │                          │                        │
│    │        │          │，應予更正）│                      │                          │                        │
│    │        │          │1 次        │                      │                          │                        │
│    │        │          │            │                      │                          │                        │
│    │        │          │            │                      │                          │                        │
├──┼────┼─────┼──────┼───────────┼─────────────┼────────────┤
│ 5  │100 年4 │桃園縣蘆竹│施用第一級毒│嗣於100 年4 月13日下午│(1)被告陳芬萍於警詢、本院行│施用第一級毒品，處有期徒│
│    │月10日晚│鄉○○路30│品海洛因1 次│5 時20分許，在左列住處│  準備程序及審理時之自白。│刑拾月；扣案注射針筒拾壹│
│    │上11時許│8 號16樓之│            │內為警查獲，並扣得其所│(2)桃園縣政府警察局蘆竹分局│支及吸食器貳組均沒收之。│
│    │        │6 之住處內│            │有之注射針筒11支及吸食│  搜索、扣押筆錄、扣押物品│                        │
│    │        │          │            │器2 組。經其同意為警採│  目錄表及扣押物品清單。  │                        │
│    │        │          │            │集尿液送驗後，結果確呈│(3)桃園縣政府警察局蘆竹分局│                        │
│    │        │          │            │嗎啡陽性反應，始查悉上│  檢體監管紀錄表。        │                        │
│    │        │          │            │情。                  │(4)照片12張                │                        │
│    │        │          │            │                      │(5)正修科技大學超微量研究科│                        │
│    │        │          │            │                      │  技中心尿液檢驗報告。    │                        │
│    │        │          │            │                      │(6)桃園縣政府警察局蘆竹分局│                        │
│    │        │          │            │                      │  被採尿人尿液暨毒品真實姓│                        │
│    │        │          │            │                      │  名與編號對照表。        │                        │
│    │        │          │            │                      │(7)扣案注射針筒11支及吸食器│                        │
│    │        │          │            │                      │  2 組。                  │                        │
└──┴────┴─────┴──────┴───────────┴─────────────┴────────────┘
以上正本證明與原本無異。
                            書記官  林宜亭
中    華    民    國   100    年    11    月    8     日
附錄本案論罪科刑法條：毒品危害防制條例第10條
施用第一級毒品者，處6 月以上5 年以下有期徒刑。
施用第二級毒品者，處3年以下有期徒刑。